臺灣彰化地方法院民事判決
109年度訴字第160號
原      告  張恒瑞  
            連銘男  

被      告  李明學  

上列當事人間請求給付違約金事件，本院於民國110年5月10日言
詞辯論終結，判決如下：
    主  文
原告之訴及假執行之聲請均駁回。
訴訟費用由原告負擔。
    事實及理由
壹、程序部分：本件原告張恒瑞經合法送達，未於言詞辯論期日
    到場，核無民事訴訟法第386條所列各款情形，爰依被告之
    聲請，由其一造辯論而為判決。
貳、實體部分：
一、原告方面：
  ㈠被告為專利名稱：沖床飛輪之安全蓋結構、專利號碼：M5463
    04號（下稱系爭專利權、專利產品）之專利權人，被告於民
    國108年7月29日與原告2人簽訂委任契約，委任原告就系爭
    專利產品有銷售代理、侵權告知、侵權取締之權限，被告亦
    不得再自行銷售系爭專利產品。被告為生產系爭專利產品，
    於108年10月間成立訴外人祥騰機械有限公司（下稱祥騰公
    司），原告2人為祥騰公司之業務副理，原告受任後即積極
    拜訪廠商、拓展業務，接到為數不少之訂單，詎料，被告眼
    見原告接洽之訂單越來越多，為獨佔其中利益，竟無視兩造
    之契約，私下與廠商聯繫，經原告發現後而與被告有所爭議
    。
　㈡兩造再於108年12月6日簽訂「承諾證明書」（下稱系爭承諾
    證明書），約定被告如有未經原告同意私自接單（生產、安
    裝）之情形，被告願一律依單一機台安裝之分別價格（依祥
    騰公司價目表為準）罰款1萬倍。因系爭專利產品必須按機
    械尺寸訂作，經原告明查暗訪後，發現被告於簽訂系爭承諾
    證明書後，仍私自接單生產13台產品，其中約有尺寸000-00
    00mm之產品4臺、尺寸000-000mm之產品9台，依祥騰公司之
    價目表，尺寸000-0000mm之產品每台售價新臺幣（下同）10
    ,500元、尺寸000-000mm產品，每台售價6,500元，如依系爭
    承諾證明書以1萬倍計，每台違約金為6500萬元、10500萬元
    ，惟審酌違約金之合理金額，每台各請求10倍之罰款，即各
    為65,000元及105,000元。從而，本件被告私自生產上開產
    品之違約金應為1,005,000元（計算式：650009＋1050004＝
    0000000）。
　㈢原告爰依系爭承諾證明書提起本件訴訟，並聲明：1.被告應
    給付原告1,005,000元，及自起訴狀繕本送達翌日起至清償
    日止，按週年利率5％計算之利息。2.原告願供擔保，請准宣
    告假執行。
二、被告則以：
  ㈠被告為系爭專利權人，兩造間之委任契約並無將系爭專利權
    專屬授權原告，亦無收取原告任何權利金，是被告仍得生產
    銷售系爭專利產品，系爭承諾證明書之立約目的，乃限制原
    告不得未經被告同意私自接單，並非限制被告不得自行銷售
    ，原告依系爭承諾證明書向被告請求違約金實屬無據。
　㈡縱原告得依系爭承諾證明書之約定向被告請求，原告亦應證
    明被告有私自銷售13台系爭專利產品之事，被告並無私自接
    單生產13台產品，原告所舉之照片乃其教導員工如何製作機
    台，照片所示機台均未出售，還在工廠內。且其簽訂系爭承
    諾證明書後，即未生產系爭專利產品，祥騰公司之後做的不
    是原本的專利產品，係經過修正後之產品等語。並聲明：1.
    原告之訴及假執行之聲請均駁回。2.如受不利判決，願供擔
    保，請准宣告免為假執行。
三、兩造不爭執事實：
  ㈠被告為專利名稱：沖床飛輪之安全蓋結構、專號號碼：M5463
    04號（下稱系爭專利）之專利權人，專利公告日106年8月1
    日，專利期間至116年1月23日止。
  ㈡被告於108年7月29日與原告2人簽立委任契約，授權原告代理
    銷售系爭專利產品，以及侵權取締、侵權告知之權限。被告
    於108年10月2日設立祥騰公司生產系爭專利產品。
  ㈢兩造於108年12月6日簽立系爭承諾證明書，約定未經雙方同
    意私自接單（生產、安裝）者，以單一機台安裝價格（祥騰
    公司價目表為準）之1萬倍為罰款
  ㈣依祥騰公司之價目表，系爭專利產品尺寸000-0000mm售價10,
    500元、尺寸000-000mm售價6,500元。
四、上開不爭執事實，復有專利系統列印資料、委任狀2份、系
    爭承諾證明書、祥騰公司售價表在卷為憑（見本院卷第19、
    21、23、29、105、106頁），堪信為真。本件原告主張被告
    未經原告同意，私自接單、生產系爭專利產品13台，應依系
    爭承諾證明書負賠償責任等語；被告則以上情置辯，是本件
    爭點厥為： ㈠系爭承諾證明書是否限制被告或祥騰公司不得
    未經原告同意，自行出售系爭專利產品？㈡原告主張被告簽
    立系爭承諾證明書後，私自出售系爭專利產品13台（4台尺
    寸000-0000mm、9台尺寸000-000mm），有無理由？㈢原告依
    系爭承諾證明書，請求被告賠償系爭專利產品售價之10倍為
    違約金共1,005,000元，有無理由？茲分敘如下：
　㈠系爭承諾證明書是否限制被告或祥騰公司不得未經原告同意
    ，自行出售系爭專利產品？
  1.按解釋契約，固須探求當事人立約時之真意，不能拘泥於契
    約之文字，但契約文字業已表示當事人真意，無須別事探求
    者，即不得反捨契約文字而更為曲解。查兩造於系爭承諾證
    明書約定：「專利產品（M546304）於中華民國108年12月6
    日起，未經雙方同意之下，私自接單（生產、安裝)之情形
    。確知有此情形，一律以單一機台安裝之分別價格（祥騰機
    械有限公司價目表為準）罰壹萬倍之新臺幣。口說無憑，特
    立此書」，並由兩造於簽名欄簽名等節，此有系爭承諾證明
    書在卷可稽（見本院卷第29頁）。則依上開契約文義，接單
    之行為意指生產、為客戶安裝系爭專利產品，亦即銷售之意
    ，而不論原告或被告均不得未經他造同意擅自銷售系爭專利
    產品，違約者應賠償對方產品價額1萬倍之違約金，應屬明
    確。
　2.被告雖辯稱未將系爭專利權專屬授權原告，其仍可自行銷售
    系爭專利產品云云。查兩造於108年7月29日簽訂委任契約時
    ，被告固僅委託原告為系爭專利產品之銷售代理、侵權告知
    、侵權取締等事宜，此有委任狀在卷可參（見本院卷第21、
    23頁）。然原告連銘男於本院審理時稱：系爭承諾證明書係
    被告擬定的，專利是被告的，但應由伊們銷售，伊們沒有領
    薪水，跑業務都要花自己的錢，當初祥騰公司設立時，伊們
    有借20萬元給被告去申請發票等語（見本院卷第124頁）；
    被告亦稱：伊有向原告借20萬元做祥騰公司的資本額，目前
    還沒有還，系爭承諾證明書係原告寫給伊，伊再打字印出來
    等語（見本院卷第124頁）。堪信系爭承諾證明書乃由被告
    繕打列印，其簽訂時，自已審閱上開約款之內容，仍出於己
    意簽署，被告應受系爭承諾證明書約款之拘束甚明。且兩造
    均自陳被告設立祥騰公司時另向原告借款，則兩造於108年7
    月間成立委託契約後，非無可能因尚有其他債權債務關係而
    變更委任契約之內容，是兩造就系爭專利產品之銷售條件，
    前後約定雖有歧異，渠等應有以後約更新前約之意思，被告
    自應遵守系爭承諾證明書之約定。
　㈡原告主張被告簽立系爭承諾證明書後，私自出售系爭專利產
    品13台（4台尺寸000-0000mm、9台尺寸000-000mm），有無
    理由？　　
　1.原告主張被告未經其同意，擅自銷售13台系爭專利產品一節
    ，所舉之證據無非系爭專利產品擺放於祥騰公司內之照片數
    張（見本院卷第37至55頁）。惟觀諸該照片內容，乃系爭專
    利產品數台堆疊，究竟有無13台已難認定，且該照片內之產
    品究竟為何尺寸亦難以辨識，甚難單以原告提出之照片，遽
    認被告逕行生產4台尺寸000-0000mm、9台尺寸000-000mm之
    系爭專利產品。原告連銘男雖稱：伊們當場有數，數量就是
    13個，當時有拍照也有錄影，影片在原告張恒瑞那邊，伊聯
    繫不到張恒瑞，資料及律師都是張恒瑞聯繫等語（見本院卷
    第154頁、第167至168頁），然本案審理期間，原告張恒瑞
    於109年8月20日到庭後，迄110年5月10日言詞辯論期間，經
    本院多次合法送達原告張恒瑞均未到庭，亦未曾提出書狀或
    其他證據以實其說，自難以前開非無瑕疵可指之照片數張，
    遽認被告擅自銷售系爭專利產品13台。
　2.況被告辯稱原告所拍攝之專利產品均未出售，仍在其公司內
    等語；原告連銘男於本院審理時亦稱：照片內之13台產品是
    在臺中神岡，後來被棄單才留在公司，產品都要量身訂作等
    語（見本院卷第167頁），足認被告縱有私自生產原告所舉
    照片內之系爭專利產品，亦無證據證明被告已銷售上開產品
    並安裝完畢，則原告以系爭承諾證明書主張被告應賠償違約
    金云云，難認有據。再本院依原告聲請函調祥騰公司自108
    年12月至109年2月之銷售發票明細，經財政部中區國稅局員
    林稽徵所於109年4月9日回函並檢附前述期間祥騰公司之銷
    項明細（見本院卷第129至133頁）予本院後，原告迄110年5
    月10日本院最後言詞辯論期間，仍未具體指明被告銷售對象
    與銷售金額，從而，本件實無證據證明被告有何未經原告同
    意銷售系爭專利產品之事，原告主張自屬無據，難以憑採。
　㈢從而，原告既未舉證證明被告有何銷售行為，其依系爭承諾
    證明書主張被告應給付違約金1,005,000元難認有據，應予
    駁回。　
五、綜上所述，原告依系爭承諾證明書之約定，請求被告給付違
    約金1,005,000元實無理由，應予駁回。原告假執行之聲請
    ，因訴之駁回而失所附麗，應併予駁回。。
六、本件事證已臻明確，兩造其餘主張及攻擊防禦方法與證據，
    經本院斟酌後，與本件判決結果已不生影響，故不一一論列
    ，附此敘明。
七、訴訟費用負擔之依據：民事訴訟法第78條、第85條第1項。
中　　華　　民　　國　　110 　年　　5 　　月　　31　　日
                
                  民事第二庭    法　官　王姿婷
以上正本係照原本作成。
如對判決上訴，應於判決送達後20日內向本院提出上訴狀。如委
任律師提起上訴者，應一併繳納上訴審裁判費。
中　　華　　民　　國　　110 　年　　6 　　月　　1 　　日
                                書記官  吳曉玟